臺灣屏東地方法院民事判決　　　　　　　 99年度訴字第525號
原　　　告　謝維隆
被　　　告　謝昆倫
當事人間損害賠償事件，本院於民國100 年3 月10日言詞辯論終
結，判決如下：
    主  文
被告應給付原告新台幣貳萬零貳佰拾元，及自民國九十九年六
月二十六日起至清償日止，按週年利率百分之五計算之利息。
原告其餘之訴駁回。
訴訟費用由被告負擔二十五之一，餘由原告負擔。
本判決原告勝訴部分得假執行。
原告其餘假執行之聲請駁回。
    事  實  及  理  由
一、原告起訴主張：
  (一)按民法第184 條第1 項規定，因故意或過失，不法侵害他人
    之權利者，負損害賠償責任。故意以背於善良風俗之方法，
    加損害於他人者亦同。同法第195 條第1 項規定，不法侵害
    他人之身體、健康、名譽、自由、信用、隱私、貞操，或不
    法侵害其他人格法益而情節重大者，被害人雖非財產上之損
    害，亦得請求賠償相當之金額。其名譽被侵害者，並得請求
    回復名譽之適當處分。查民國98年11月2 日上午7 時15分許
    ，原告在屏東縣枋寮鄉○○村○○路78號住處（下稱78號住
    處）樓頂澆花，被告竟偷反鎖門，兩造因而發生爭論，原告
    在住處附近之「金陵鎖匙刻印社」前勸被告不要再搗蛋，不
    料被告非但不聽勸，卻突然大怒以穢語辱罵原告並手拿大木
    頭毆打原告，致原告受有左前臂挫傷，肩臂抓傷、右大姆指
    擦傷等傷害。另99年1 月15日中午12時40分許，被告趁原告
    載小孩放學回家牽機車入屋之持木質球棒毆打原告背部，造
    成原告右肩胛骨成傷，機車連人摔倒於地，左手及右大腿多
    處挫傷血腫，左手裂傷等傷害，且機車（車號：657- HHZ號
    ）受損。
  (三)原告受被告二次毆打，造成原告之損害如下：
    醫藥費：原告受傷在枋寮醫院醫治及購買中藥醫治，計花
      醫藥費共計新台幣（下同）1,120 元，有收據五張為證。
    機車修理費：機車受損計須花修理費4,050 元，有估價單
      及照片2 張為證。
    精神慰藉金：原告被毆造成嚴重傷害，左手掌虎口裂傷、
      大姆指骨血腫，有半個月無法正常洗澡、穿衣、騎車，嚴
      重影響生活起居，現雖已痊癒，但刮風下雨仍會疼痛，精
      神痛苦異常，故請求被告給付精神慰藉金50萬元。
    以上共計共505,170 元，爰民法第184 條第1 項、民法第19
    5 條第1 項請求侵權行為損害賠償等語，並聲明：(一)被告應
    給付原告505,170 元及自起訴狀繕本送達之翌日起按年息百
    分之五計算之利息。(二)訴訟費用由被告負擔。(三)原告願供擔
    保請准宣告假執行。
二、被告則以：伊與原告為同父異母關係，原告因細故對伊心生
    不滿，於98 年11 月2 日在78號住處，伊及時逃出至60公尺
    金陵鎖匙刻印社，原告隨即騎自行車跟隨到達，將伊打倒在
    地，伊基於正當防衛，徒手拉原告的腳，使原告跌倒，原告
    之傷勢係被告母親勸架拉離所造成；於99年1 月15日原告在
    78號住處剛牽機車欲進入屋內，伊持球棒往原告背部打一下
    ，原告仍繼續牽機車往屋內停妥後，當伊打原告第二下，原
    告接住球棒，並非原告機車連人摔倒於地，機車因而毀損。
    伊對原告之行為或係正當防衛或非伊行為所造成之損害，自
    無賠償之理等語，資為抗辯。並聲明：原告之訴駁回。
三、按對於現時不法之侵害，為防衛自己或他人之權利所為之行
    為，不負損害賠償之責。此民法第149 條定有明文。經查：
  (一)原告於98年11月2 日，在屏東縣枋寮鄉○○路78號被告謝昆
    倫住處附近之「金陵鎖匙刻印社」，與被告發生口角後，先
    將被告推倒在地，並徒手毆打其頭部，復以腳踢踹其胸部、
    腹部，致被告受有腦挫傷、左顳部血腫、胸部挫傷及左前臂
    及膝擦傷等傷害乙節，業據原告於本院99年度度易字第457
    號被訴家暴傷害等案件（下稱原告被訴刑事案件）審理中自
    承在卷（見99年度易字第457 號卷第86頁背面），並有被告
    枋寮醫療社團醫院診斷證明書1 紙（見原告被訴刑事案件99
    年度他字第253 號偵查卷第5 頁）可稽，應可信為實在。又
    被告遭原告上開毆打後，用手抓原告的腳致原告跌倒，且被
    告之母薛惠金也有拉原告乙節，業據被告於本院審理時陳述
    明確。亦可信為實在。另原告受有左前臂挫傷（5 ×4 ×0.
    2 公分），肩臂抓傷（8 ×6 ×0.2 公分）、右大趾指擦傷
    （1 ×1 ×0.1 分）傷害乙節，有卷存原告枋寮醫療社團醫
    院診斷證明書1 紙可證，可信為真實。
  (二)證人劉少嫻雖陳述於98年11月2 日當日係被告持木柴毆打原
    告背部而致原告受傷云云，然依卷存原告所提之診斷證明書
    所載，原告背部並未受有傷害，是證人劉少嫻上開證述顯無
    可採。
  (三)綜上所述，可知本件原告受有上開傷害，係因被告遭原告毆
    打後，被告基於防衛用手抓原告的腳致原告跌倒，且被告之
    母薛惠金拉開原告所致，依上開民法第149 條之規定，被告
    自不負賠償之責，是原告請求被告給付此部分之醫藥費及精
    神慰撫金，於法即屬無據，應予駁回。
四、次按因故意或過失，不法侵害他人之權利者，負損害賠償責
    任。不法侵害他人之身體或健康者，對於被害人因此喪失或
    減少勞動能力或增加生活上之需要時，應負損害賠償責任。
    不法侵害他人之身體、健康、名譽、自由、信用、隱私、貞
    操，或不法侵害其他人格法益而情節重大者，被害人雖非財
    產上之損害，亦得請求賠償相當之金額。此民法第184 條第
    1 項前段、第193 條第1 項、第195 條第1 項前段分別定有
    明文。經查，被告於99年1 月15日中午12時40分許，趁原告
    載證人謝子梅放學回家牽機車入屋時，持木質球棒毆打原告
    ，造成原告右肩胛骨、左手及右大腿多處挫傷血腫，左手裂
    傷等傷害乙情，業據被告於本院審理時自承在卷，且有卷存
    原告枋寮醫療社團醫院診斷證明書1 紙可證，應可信為真實
    ，則原告基於上開侵權行為之法律關係，請求被告負財產上
    與非財產上之損害賠償責任，洵屬正當。茲就原告得否請求
    被告賠償之項目說明如下：
  (一)醫療費：原告提出99年1 月18日枋寮醫療社團醫院醫療費用
    收據230 元部分，所被告所不爭執，自可信為實在，故此部
    分應予准許。又原告提出99年6 月7 日枋寮醫療社團醫院醫
    療費用收據，固載明「診斷書100 」等語，然依原告所提之
    99年1 月18日枋寮醫療社團醫院醫療費用收據之項目，已有
    診斷書之支出，故原告再於99年6 月7 日支出診斷書費用，
    即無必要。另原告提出免用統一發票2 紙，上載「鐵牛運用
    散」2 罐，每罐280 元，惟依上開原告所受之傷害，並無體
    內氣行障礙、氣運不暢所引起的氣滯、氣結或氣閉之情形，
    故此部分之支出，即非屬必要。是原告請求被告給付醫療費
    用230 元為有理由，逾此部分，則不應准許。
  (二)機車修理費：原告主張因遭被告毆打，人車摔倒在地，機車
    （車號：657- HHZ號）受損云云，固提出照片、估價單並以
    證人謝子梅之證述為舉證，然依99年度家訴字第33號證件存
    置袋內之照片，上載日期為「6.10.2010 」，顯非當日所拍
    攝，則照片上機車受損是否即為被告所為，即非無疑；又估
    價單雖有明細，然亦不足以推論該機車受損即為被告所為；
    至於證人謝子梅於本院固證述：「爸爸騎乘機車帶我回家，
    我爸爸要將機車牽進去房子裡面，叔叔就從隔壁衝出來，拿
    球棒打我爸爸的右手，我就嚇著跑進去屋子裡面，就沒有再
    出來，後來外頭發生什麼事我就不知道，我是等叔叔離開以
    後我才出來，我出來時看到爸爸騎著腳踏車出去追，機車就
    倒在旁邊。」等語（見本院第60頁背面），然證人謝子梅並
    未目睹機車係因何故倒地，自難以此遽為推論係原告所為，
    是原告此部分之主張，即難信為真實。準此，原告請求被告
    給付機車修理費4,050 元，即無理由。
  (三)精神慰撫金部分：慰撫金之賠償，得斟酌雙方身分、資力、
    經濟狀況與加害程度各為如何，以及其他各種情形，核定相
    當之數額。本件原告因被告之上開行為，致原告身體受有上
    開傷害，其精神上遭受痛苦乃屬必然，又原告係屏東高中畢
    業，現從事股票投資，無工作，被告屏榮商工畢業，現在無
    工作，二人均沒有擔任公司董事長、監察人，沒有擔任民意
    代表等情，業據兩造陳述明確，並互不爭執，應可信為實在
    ，再者，原告有利息所得及不動產，被告有利息所得、不動
    產及汽車，有本院依職權調取之稅務電子閘門財產所得調件
    明細表2 份附卷可參。本院審酌上情及兩造之身分、地位、
    家況、經濟及原告之受傷程度等一切情狀，認原告得請求賠
    償之非財產上損害額以20,000元為適妥，應予准許；逾上開
    部分之請求，為無理由。
  (四)綜上所述，原告得向被告請求賠償之金額為20,230元（計算
    式：20,000＋230 ＝20,230）。從而，原告基於侵權行為之
    損害賠償請求權，請求被告給付20,230元，及自起訴狀繕本
    送達被告之翌日即99年6 月26日起至清償日止（起訴狀繕本
    於99年6 月25日送達被告，有本院99年度家訴字第33號卷存
    送達證書可證），按週年利率5%計算之利息，為有理由，應
    予准許；逾此部分之請求，則無理由，應予駁回。
五、本件原告勝訴部分，所命被告給付之金額未逾50萬元，應依
    民事訴訟法第389 條第1項 第5 款之規定，以職權宣告假執
    行（此部分原告假執行之聲請並無必要）。至原告敗訴部分
    ，其假執行之聲請已失所附麗，應駁回之。
六、本件事證已臻明確，兩造其餘攻擊防禦方法及舉證，經審核
    結果於判決結果不生影響，爰不予一一論列。
七、據上論結，本件原告之訴，為一部有理由，一部無理由，依
    民事訴訟法第79條、第389 條第1 項第5 款，判決如主文。
中    華    民    國   100    年    3     月    17    日
                  民事第一庭    法  官  曾吉雄
正正本係照原本作成。
如對判決上訴，須於判決送達後二十日內向本院提出上訴狀，其
未表明上訴理由者，應於提出上訴後二十日內向本院補提理由書
狀。如委任律師提起上訴者，應一併繳納上訴審裁判費。
中    華    民    國   100    年    3     月    17    日
                                書記官  許倬維